【裁判字號】    95,易,1511
【裁判日期】    951103
【裁判案由】    毀損
【裁判全文】
臺灣板橋地方法院刑事判決              95年度易字第1511號
聲  請  人  臺灣板橋地方法院檢察署檢察官
被      告  丙○○
上列被告因毀損案件，經檢察官聲請簡易判決處刑（九十五年度
偵續字第一二八號），本院受理後（九十五年度簡字第三○六九
號）認不宜逕以簡易判決處刑，改行通常程序審理，判決如下：
    主  文
丙○○無罪。
    理  由
一、公訴意旨略以：被告丙○○與告訴人丁○○係坐落臺北縣永
    和市○○段二五地號土地之共有人，惟被告前因無權占有上
    開土地及建築物，即臺北縣永和市○○路一三四號、一三六
    號建築物使用，業經本院以九十二年度訴字第一二九號拆屋
    還地事件，判決被告敗訴確定，被告並於民國九十三年八月
    十一日、十三日及十六日三度書立切結書，表示必依限將該
    建築物內之物品搬離，否則其內物品任憑告訴人處理，絕無
    異議，惟仍拖延拒不搬離。詎被告明知上開建物，業經告訴
    人聲請本院民事執行處，於九十三年十二月一日點交予告訴
    人等共有人，已屬全體共有人所有，竟仍基於毀損之犯意，
    於九十四年六月十一日下午一時許，擅自僱用挖土機拆除上
    開建物之鐵門二片，致該鐵門無法正常使用，足以生損害於
    告訴人及其他共有人，因認被告所為，係涉犯刑法第三百五
    十四條之毀損罪嫌云云。
二、按犯罪事實應依證據認定之，無證據不得認定犯罪事實；不
    能證明被告犯罪者，應諭知無罪之判決，刑事訴訟法第一百
    五十四條第二項及第三百零一條第一項分別定有明文。又刑
    法第三百五十四條之毀損罪，係以毀棄、損壞前二條 (指刑
    法第三百五十二條之文書、三百五十三條所謂之建築物等)
    以外之「他人之物」或致令不堪用，足以生損害於公眾或他
    人者，為犯罪構成要件，故本件毀損罪之成立，應以所毀損
    之物為「他人所有」者始足當之，若屬自己所有之物，縱有
    毀損之行為，自不能成立本條犯行，此有最高法院八十年度
    台上字第五四八七號判決足供參照。
三、本件公訴人認被告丙○○涉有毀損之犯行，無非係以證人乙
    ○○、甲○○於偵查中之證詞，並有本院九十二年度訴字第
    一九二號民事判決書、本院九十三年度執字第二三一○七號
    執行卷證各乙份、切結書三份及毀損物之現場照片八幀足稽
    ，為其主要論據。訊據被告對於其在九十四年六月十一日下
    午一時許，僱用挖土機拆除上開建築物之鐵門二片等行為並
    不否認，惟堅詞否認有何毀損犯行，辯稱：臺北縣永和市○
    ○路一三四號、一三六號建築物係伊所有，雖於法院民事強
    制執行案件中，伊確曾書立切結書三紙，並同意點交建築物
    占有之土地予告訴人等共有人，但伊並無將上揭建築物所有
    權移轉予告訴人之意思，該建築物仍屬伊所有等語。經查：
  (一)臺北縣永和市○○段二五地號土地為告訴人與被告等共一○
    三人所共有，被告所有並使用之門牌號碼臺北縣永和市○○
    路一三四、一三六號建築物（含同市○○路一四○巷旁無門
    牌號碼之建物）均係座落在上開土地上，面積分別為六六．
    二五及二．○二平方公尺等節，本院審理時當事人就此亦不
    爭執，並有卷附土地登記謄本一份可按，復有本院民事庭於
    九十二年度訴字第一二九號請求拆屋還地事件中，卷附之現
    場勘驗筆錄、臺北縣中和地政事務所複丈成果圖在卷可稽，
    是門牌號碼臺北縣永和市○○路一三四、一三六號之建築物
    為被告所有應屬無疑。
  (二)被告所有上揭建築物因未經土地之全體共有人同意占有使用
    ，經告訴人向本院民事庭提起拆屋還地之訴，本院於九十二
    年七月十七日以九十二年度訴字第一二九號判決，判處「被
    告丙○○應將座落臺北縣永和市○○段二五地號土地上，門
    牌號碼為臺北縣永和市○○路一三四、一三六號建物，面積
    六六．二五平方公尺（即複丈成果圖所示Ｃ部分）及永和市
    ○○路一四○巷旁無門牌號碼建物，面積二．○二平方公尺
    （即複丈成果圖所示Ｄ部分）拆除，並將上開土地返還原告
    （即告訴人）與全體共有人。」，並經確定在案，告訴人於
    九十三年七月十九日向本院民事執行處聲請強制執行，本院
    以九十三年度執字第二三一○七號拆屋還地案件受理，本院
    於九十三年八月三日對被告發執行命令，被告經與告訴人協
    商後，被告於同年八月十六日簽立內容為：「本人丙○○，
    承諾於民國九十三年十一月二十日前將位於林森路一三四、
    一三六號及林森路一四○巷口無門牌號碼，所有物品，搬遷
    完畢，如有遺物，以廢棄物處理，違建物任憑丁○○處理，
    絕無異議。」之切結書後（按期間被告另書立內容為：「本
    人丙○○，承諾於民國九十三年十一月二十日前將位於林森
    路一三四、一三六號及林森路一四○巷口無門牌號碼建築物
    ，自動拆除。」及「本人丙○○，承諾於民國九十三年十一
    月二十日前將位於林森路一三四、一三六號暨林森路一四○
    巷口無門牌號碼，所有物品處理完畢，如有遺物任憑丁○○
    處理，絕無異議。」之切結書，但或為上揭切結書之稿件，
    或未提出法院，但意思均與附於執行卷內之切結書大同小異
    ），告訴人同意暫緩三月拆屋，本院執行處於九十三年十二
    月一日下午三時許，派書記官及執達員至上址建築物辦理拆
    屋還地工作，該日執行筆錄記載為：「債權人代理人導往現
    場，債務人丙○○在場，經檢視一三四、一三六號為相通建
    物，目前屋內剩下部分要退給廠商之貨物及冰櫃，置物架。
    債務人稱於七日內搬清，逾期未搬之物品視為廢棄物論，交
    由債權人代理人處理，不得有議」，至同年十二月二十九日
    上午十時四十分許本院執行處法官到場時，被告已將上揭建
    築物內物品搬空，此經本院調閱本院九十三年度執字第二三
    一○七號執行卷宗查證屬實，復有本院執行卷附切結書一紙
    足稽。
  (三)質之被告書立切結書之目的為何？被告供稱：「就是房屋交
    給告訴人拆除，我的意思就是照法院判決書所寫就是把土地
    上面建物拆除，然後把土地還給其他共有人。」、「（問寫
    切結書有要將建物的所有權或是使用管理權移轉給丁○○的
    意思？）沒有。」等語，是被告於本強制執行時，並未有將
    共有土地上建築物移轉予告訴人之意思甚明，次查被告書立
    之切結書所載：「所有物品，搬遷完畢，如有遺物，以廢棄
    物處理，違建物任憑丁○○處理，絕無異議。」等字義，本
    院執行筆錄所載：「目前屋內剩下部分要退給廠商之貨物及
    冰櫃，置物架。債務人稱於七日內搬清，逾期未搬之物品視
    為廢棄物論，交由債權人代理人處理，不得有議」等字義，
    亦僅表示上揭建築物及其內置放之物品，在拆屋還地執行事
    件中，被告容任告訴人可拆除或視為廢棄物丟棄物品之意，
    難認有將該建築物所有權移轉予告訴人等共有人之意思，是
    被告對於上揭建築物之所有權不因書立切結書或經法院為拆
    屋還地事件之執行，而當然移轉予告訴人，聲請書先認定被
    告無權使用上揭建築物，又認上揭建築物所有權因被告書立
    切結書、點交而移轉予土地共有人等節應屬誤會。至證人乙
    ○○、甲○○於偵查，或於本院審理時所證各詞，縱有對拆
    屋還地點交後，上揭建築物之所有權已經移轉予告訴人之證
    詞，但均屬個人之臆測或誤認法律所致，並不能即以此證明
    ，被告所有建築物之所有權已經移轉予告訴人，附此敘明。
  (四)綜上，被告於起訴書所載之時間，拆除其所有之上揭建築物
    之鐵門二片，惟因該等建築物為被告所有，所為即與刑法第
    三百五十四條毀損罪之犯罪構成要件，「他人之物」之要件
    不符，又查無其他積極之證據足證被告有聲請書所載之犯行
    ，既不能證明被告犯罪，自應為無罪判決之諭知。
據上論斷，應依刑事訴訟法第四百五十二條、第三百零一條第一
項，判決如主文。
本件經檢察官朱立豪到庭執行職務。
中    華    民    國    95    年    11    月    3     日
                  臺灣板橋地方法院刑事第十八庭
                            審判長法  官  連育群
                                  法  官  吳幸娥
                                  法  官  王綽光
以上正本證明與原本無異
如不服本判決應於送達後10日內向本院提出上訴狀
                                  書記官  許清秋
中    華    民    國    95    年    11    月    6     日


司法院資訊處製作；財團法人民間司法改革基金會備份。
